【裁判字號】    99,聲,13
【裁判日期】    990108
【裁判案由】    返還提存物
【裁判全文】
臺灣嘉義地方法院民事裁定                99年度聲字第13號
聲  請  人  中國信託商業銀行股份有限公司
相  對  人  甲○○
上列聲請人聲請返還擔保金事件，本院裁定如下：
    主  文
聲請人關於為相對人甲○○以本院民國九十五年度存字第二一八
一號提存事件所提存之提存物中央政府建設公債九十一年度甲類
第十一期債票，面額新臺幣壹拾萬元整，准予返還。
聲請費用由相對人負擔。
    理  由
一、按訴訟終結後，供擔保人證明已定20日以上之期間，催告受
    擔保利益人行使權利而未行使者，法院應依供擔保人之聲請
    ，以裁定命返還其提存物，民事訴訟法第104條第1項第3款
    定有明文。另依同法第106條，前開規定於其他依法令供訴
    訟上之擔保者準用之。而「所謂訴訟終結，在因假扣押或假
    處分所供擔保之場合，因該擔保係為保障受擔保利益人因假
    扣押或假處分所受損害而設，倘執行法院已依假扣押或假處
    分裁定為假扣押或假處分之執行，則在執行法院撤銷執行程
    序前，受擔保利益人所受損害仍可能繼續發生，損害額既未
    確定，自難強令其行使權利，故必待假扣押或假處分之執行
    程序已撤銷，始得謂為訴訟終結」（最高法院91年度臺抗字
    第490號、93年度臺抗字第71號裁定、95年度臺抗字第318號
    裁定意旨參照）。
二、聲請意旨略以：聲請人概括承受花蓮區中小企業銀行資產負
    債，又花蓮區中小企業銀行前遵本院95年度裁全字第4028號
    民事假扣押裁定，曾提供中央政府建設公債91年度甲類第一
    期登錄債票，面額新臺幣10萬元為擔保，並以本院95年度存
    字第2181號提存案件提存後，聲請假扣押執行相對人之財產
    ，並由本院95年度執全字第1948號案件為假扣押執行。茲因
    聲請人已撤回假扣押執行，假扣押事件業已終結，供擔保原
    因消滅，聲請人並聲請本院98年度聲字第220號裁定代為通
    知相對人於一定期間內行使權利，而其未行使，為此爰聲請
    返還所提存之擔保金等語。
三、經查，聲請人主張之上開事實，業經本院調取95年度裁全字
    第4028號、95年度存字第2181號、95年執全字第1948號等卷
    宗核閱屬實。又聲請人於訴訟終結後聲請本院以98年度聲字
    第220號裁定，催告相對人就上開假扣押執行所受損害，於
    21日內行使權利，並向本院提出為行使權利之證明，該裁定
    業於98年5月27日寄存送達，而相對人迄未向聲請人行使權
    利，亦未向本院提出行使權利之證明等情，業經本院調取98
    年度聲字第220號卷宗查核無誤，並有本院民事紀錄科查詢
    表在卷可稽，是聲請人聲請返還擔保金，即與法律規定相符
    ，應予准許。
四、依民事訴訟法第104條第1項第3款、第106條、第95條、第78
    條，裁定如主文。
中    華    民    國    99    年    1    月    8     日
                    民事第三庭法      官  洪嘉蘭
上為正本係照原本作成
如不服本裁定，應於裁定送達後10日內，以書狀向本院提出抗告
，並繳納抗告費新臺幣1千元。
中    華    民    國    99    年    1    月    8     日
                              書  記  官  陳昭煌

司法院資訊處製作；財團法人民間司法改革基金會備份。
